# 请教陈版主，关于投资结构化主体的账务处理

提问人：chuangz11 时间：2022-12-08 19:32:34
陈版主，您好！
背景资料（内容有点长，辛苦老师，谢谢）：A公司作为一家其他金融企业，打算投资一家从事教育的甲公司，投资路径如下（以下合同/协议签订日期为 2017 年 3 月，相关投资在 2017 年 4月投资完成）：
1 、A公司（委托人和唯一受益人）与一家信托公司B（受托人）签订《•XXX单一资金信托合同》，投资份额 4 个亿，本信托期限预计为 30 个月，自本信托成立之日起计算。本信托可根据本合同的约定及法律法规的规定提前终止。受托人按照委托人的意愿，以受托人的名义，将委托人的信托资金投资于《XXX1号定向资产管理计划》，由资产委托人、资产管理人、资产托管人共同签订《XXX1号定向资产管理计划资产管理合同》。受托人仅负责账户管理、清算分配及提供或出具必要文件以配合委托人管理信托财产等事务，不承担积极主动的管理职责。
信托利益的计算和分配：当个核算期每日应计提的预期信托收益=当日存续的信托资金x7%/365，且合同约定，“特别提示:本信托的信托收益不构成受托人对受益人信托收益的保证或承诺。本信托的预期信托收益、预期年信托收益率、收益率不构成受托人对信托收益的保证或承诺。本信托终止时，受益人可获得的实际年信托收益率存在低于上述预期年信托收益率的可能”。
信托费用：信托费用A的费率共计0.2%/年。
2 、B公司作为受托人与资产管理计划管理人C和资金托管人D签订《XXX1号定向资产管理计划》，合同约定：本项委托资产仅用于认购XXX合伙企业(有限合伙)中间级有限合伙人财产份额；
本计划应给付管理人管理费，按日计提。本计划的年管理费率为 0.18%。本计划应给付托管人托管费，按日计提。本计划的年托管费率为0.02%；
3 、C（中间级有限合伙人）作为资产计划管理人和M信托（优先级有限合伙人）、N公司（劣后级有限合伙人）和P公司（GP）签订合伙企业协议，协议约定：C、M、N出资份额分别为 4 个亿，P公司出资 100 万；合伙企业的存续期限为自优先级有限合伙人完成全部出资额日起参拾(30)个月，经任一合伙人同意可申请展期，不同意展期的合伙人可申请退伙。本合伙企业财产仅限于用于投资下列标的公司:出资不超过 12 亿元受让甲公司 99.90%的股权。合伙企业持有标的公司的股权应质押给优先级有限合伙人；
普通合伙人约定：N公司承诺以自有资金出资人民币 100 万元整。此部分实缴出资将独立核算，并不参与合伙企业投资，也不参与合伙企业的投资收益分配。待合伙企业清算后，向丁方返还其实缴的出资额。丁方以自有资金出资，并自优先级有限合伙人完成全部出资额日起 30 个月内分期缴付至合伙企业账户；有限合伙企业应每年向丁方按照全体合伙人对有限合伙企业实际出资额的 1.5%/年支付管理费。执行事务合伙人管理费=有限合伙企业之全体合伙人出资额X1.5%X合伙人实际投资天数/365；
投资收益分配与亏损分担的原则：本合伙企业对优先级有限合伙人支付其出资金额7%的年化基准收益，对优先级有限合伙人分配完每期基准收益后，对中间级有限合伙人支付其出资金额7.4%的年化基准收益，劣后级有限合伙人暂不进行收益分配，待优先级有限合伙人、中间级有限合伙人退出后进行收益分配；优先级有限合伙人及中间级有限合伙人退伙时，扣除合伙企业应支付相关费用后且分配完本协议 约定之基准收益后，如有超额收益中间级有限合伙人按照其出资金额获取 18%的部分，执行事务合伙人按照优先级有限合伙人出资金额获取 12%的部分。
4 、C作为资产管理计划管理人和N公司（合伙企业中劣后级有限合伙人）的母公司乙公司签订《XXX1号定向资产管理计划之差额付款合同》，乙公司须向甲方补足金额的计算方法为: （ 1 ）
定向资管存续期间收益分配时的差额补足：按照基准年化收益率 (7.4%)计算的甲方于该期间收益分配结算日应当获得的收益-甲方于该期间收益分配结算日在合伙企业已实际获得分配的收益；
（ 2 ）定向资管终止时的差额补足：
C作为资产管理计划管理人认购合伙企业中间级有限合伙份额的投资本金+按照基准年化收益率(7.4%)计算的甲方收益-甲方在合伙企业项下已实际获得分配的投资本金及收益-乙公司根据期间收益分配结算日已向甲方补足的差额款项。
当出现下列任一情形时，甲方有权利要求乙方履行前述差额补足义务:
(1)定向资管存续满 21 个月且上市公司Y公司或其他上市公司未就收购甲公司(以下简称“标的公司”)事宜进行相关公告;
(2)标的公司 2017 年经审计净利润未达到10,000.01万元的90%;
标的公司 2018 年经审计净利润未达到17,000.62 万元的90%.
5 、 2018 年 9 月份以前，乙公司按照约定履行差额付款义务，支付 6 次，在 2018 年 9 月之后，因为乙公司资金困难，就一直未承担支付义务。到 2020 年，乙公司申请破产，截止 2022 年 11 月破产清算未完结。A公司去申请债权申报，被破产管理人拒绝，认为A公司不属于债权人。2017-2021年甲公司经营利润在 9000 万左右， 2021 年 7 月份因国家双减政策，公司开始经营困难， 2022 年基本所有校区均关闭，甲公司也无法提供给A公司财务报表。合伙企业不参与甲公司实际经营。实际经营者为校区的总经理。
6 、根据了解，管理者单独购买该项资产目的是到 30 个月后，如果有人接手，将受让股权转让。
问题：（ 1 ）在A公司个别财务报表上，针对该项投资，根据新《金融工具准则》应 2022 年应通过哪个科目核算？
（ 2 ）在A公司合并报表层面，是否需要将XXX单一资金信托纳入合并范围？
（ 3 ） 2022 年末，A公司投资该项目公允价值该如何确认？信用减值损失如何计算？

回答人：chenyiwei
1 、A公司个别报表层面直接反映对“单一资金信托”的投资。由于其为唯一出资人和受益人，故作为“其他非流动资产”按成本法进行后续计量。
2 、需将单一信托纳入合并报表范围，合并报表中逐层穿透，最终体现为对合伙企业的中间级投资额（分类为以公允价值计量且其变动计入损益的金融资产，列报为其他非流动金融资产）。同时对乙公司的差额补足事项确认为另一项其他非流动金融资产。这两者的公允价值变动可能在一定程度上抵销，但不会完全抵销，不可能“合成”为一项保本、固定收益的投资产品。
3 、对于合伙企业份额的公允价值估值，应从最下的底层资产开始，首先确定底层资产的公允价值，再根据合伙企业的收益分配规则计算出归属于本企业的累计收益，按投资本金+/-累计收益或亏损作为公允价值。